【裁判字號】    95,上,123
【裁判日期】    950829
【裁判案由】    侵權行為損害賠償
【裁判全文】
臺灣高等法院民事判決                   95年度上字第123號
上  訴  人  乙○○
訴訟代理人  曾月娟律師
            方文萱律師
            林正疆律師
被上訴人    甲○○
訴訟代理人  張立業律師
複代理人    林于椿律師
上列當事人間，因侵權行為損害賠償事件，上訴人對於中華民國
94年12月27日臺灣臺北地方法院94年度訴字第3746號第一審判決
，提起上訴，經本院於95年 8月22日言詞辯論終結，判決如下：
    主      文
原判決廢棄。
被上訴人在第一審之訴駁回。
第一、二審訴訟費用由被上訴人負擔。
    事實及理由
一、被上訴人起訴主張：上訴人為華暘傳播股份有限公司（以下
    稱華暘公司）之負責人，明知華暘公司在第一商業銀行八德
    分行 (以下稱第一銀行八德分行)所開設第000-00-000000號
    之活期存款帳戶、第 000-00-000000號之支票存款帳戶，係
    其本人於85年5、8月間自行刻製華暘公司之公司章（以下稱
    大章）、及其本人之印章(以下稱小章)，持往申請設立；93
    年 8月間接受時報週刊編採人員張怡文之專訪時，竟以損害
    被上訴人之名譽為目的，為：「李(指被上訴人)竟然會私下
    在第一銀行開戶辦了14本支票，向外界借了上億款項…」、
    「申請支票時冒用她（即指上訴人）的簽名…」不實之指摘
    或傳述，93年8月24日刊載於時報週刊第1383期第21頁至第2
    5頁中，致被上訴人之名譽受有損害，為此，依民法第184條
    第 1項、195條第1項規定侵權行為損害賠償請求權之法律關
    係，求為命上訴人給付新台幣(以下同）1元，並在中國時報
    、聯合報、自由時報全國頭版，以14號字體及半版之篇幅（
    寬26公分、長35.5公分）刊登如原判決附件「道歉聲明」所
    示內容，並於時報週刊第 1頁，以14號字體刊登如原判決附
    件「道歉聲明」所示之內容之判決；並聲明：(一)上訴駁回
    。(二)第二審訴訟費用由上訴人負擔。
二、上訴人則以：被上訴人主張上訴人於93年 8月間接受時報週
    刊編採人員張怡文之專訪時，以損害其名譽為目的，為：「
    李(指被上訴人)竟然會私下在第一銀行開戶辦了14本支票，
    向外界借了上億款項…」、「申請支票時冒用她（即指上訴
    人）的簽名…」不實之指摘或傳述，為時報週刊刊載於93年
     8月24日出版之第1383期第21頁至第25頁中，致其名譽受有
    損害；惟查上訴人未曾接受時報週刊記者張怡文之採訪，更
    未為如此「李(指被上訴人)竟然會私下在第一銀行開戶辦了
    14本支票，向外界借了上億款項…」、「申請支票時冒用她
    （即指上訴人）的簽名…」之指摘或傳述等事實，業據證人
    張怡文於其自訴上訴人誣告等刑事案件中到庭結證在卷，上
    訴人並無任何侵害其名譽之行為，已獲判無罪在案，被上訴
    人之請求顯無依據等語，資為抗辯；並聲明：(一)原判決廢
    棄。(二)被上訴人在第一審之訴駁回。(三)第一、二審訴訟
    費用由被上訴人負擔。
三、被上訴人主張上訴人為華暘公司之負責人，93年 8月24日出
    版第1383期之時報週刊，第21頁有張怡文以「乙○○兩億爛
    債噩夢」為題撰文報導，其中有「乙○○說，過去她當李淳
    容像媽媽一樣…但她作夢也沒想過，李竟然會私下在第一銀
    行開戶辦了14本支票，向外界借了上億款項…」之報導、於
    第22頁附有標題「乙○○指李淳容申請支票時冒用她的簽名
    」之圖片等之事實，為上訴人所不爭執，且有93年 8月24日
    出刊第1383期之時報週刊在卷(外放)足憑；被上訴人主張之
    上開事實，應堪信為真實。
四、被上訴人主張上訴人自行刻製大章、小章，向第一銀行八德
    分行，申請設立前述帳戶，竟向時報週刊記者張怡文為如此
    「私下在第一銀行開戶辦了14本支票，向外界借了上億款項
    …」、「申請支票時冒用她（即指上訴人）的簽名…」不實
    之指摘或傳述，損害其名譽；上訴人則以被上訴人以時報週
    刊所為「乙○○說，過去她當李淳容像媽媽一樣…但她作夢
    也沒想過，李竟然會私下在第一銀行開戶辦了14本支票，向
    外界借了上億款項…」、「乙○○指李淳容申請支票時冒用
    她的簽名」之報導，係上訴人不實之指摘或傳述；惟查上訴
    人並未曾接受時報週刊記者張怡文之採訪，更未為如此「私
    下在第一銀行開戶辦了14本支票，向外界借了上億款項…」
    、「申請支票時冒用她（即指上訴人）的簽名…」之指摘或
    傳述等語為抗辯。經查：
(一)按：因故意或過失，不法侵害他人之權利者，負損害賠償責
    任，民法第184條第1項前段固有明文；惟查：「侵權行為所
    發生之損害賠償請求權，以有故意或過失不法侵害他人權利
    為其成立要件，若其行為並無故意或過失，即無賠償之可言
    。」、「以侵權行為為原因，請求回復原狀或賠償損害者，
    應就其權利被侵害之事實負立證之責。」、「侵權行為，須
    以故意或過失不法侵害他人之權利為要件。」亦有最高法院
    53年度臺上字第1523號、19年度上字第38號、17年度上字第
    35號等判例意旨，足資參照。
(二)查：被上訴人主張上訴人損害其名譽，無非以上訴人向時報
    週刊記者張怡文為：「李竟然會私下在第一銀行開戶辦了14
    本支票，向外界借了上億款項…」、「申請支票時冒用她（
    即指上訴人）的簽名…」之指摘或傳述為其論據；惟查：
(1) 上訴人就時報週刊記者所撰寫題為「乙○○兩億爛債噩夢」
    一文，僅提供其中「Q＆A」(即「問與答」）之A部分之事實
    ，業據證人趙喬於原法院就被上訴人所主張之事實，自訴上
    訴人涉嫌誹謗等罪嫌之刑事案件，95年 5月24日到庭結證稱
    ：「(針對時報周刊報導QA部分，A是妳自己告訴記者的，還
    是被告有表示對問題的意見，再由你轉達給記者？）我跟被
    告 (指上訴人)及律師有一起討論，一同整理書面的資料(庭
    呈資料三張)，記者是根據這個書面資料來紀錄的。」、「
    （時報周刊整篇報導，妳跟被告討論的究竟是何部分？）只
    有QA，其他沒有，是我跟記者張怡文陳述討論的內容」等語
    在卷（本院卷第92頁)；經核與撰寫人張怡文於94年11月9日
    到庭結證稱：「這篇文章所有的內容，所有有關於乙○○說
    法的內容，都是根據透過乙○○的發言人趙喬小姐把所有的
    問題書面轉給乙○○，再由乙○○以書面回答的方式轉給我
    ，…」、「（在整個訪問過程中沒有跟乙○○本人接觸？）
    是，都是由趙小姐」、「（你當時跟趙喬接觸時，有無請她
    告知乙○○這種書面方式是要對她做採訪，並且以人物專訪
    的方式刊登出來？）有，我有說會用Q、A的專訪方式」等語
    在卷（本院卷第83、84頁)，尚無不符。
(2) 本院核閱被上訴人不爭執之「乙○○小姐回覆時報週刊張怡
    文小姐 (確認版)」即上述之「Q＆A」 (即「問與答」）之A
    部分，並無被上訴人所主張上訴人為：「李竟然會私下在第
    一銀行開戶辦了14本支票，向外界借了上億款項…」、「申
    請支票時冒用她的簽名…」之指摘或傳述之文義，有「乙○
    ○小姐回覆時報週刊張怡文小姐 (確認版)」在卷 (本院2卷
    第100頁至第102頁)足憑。
(3) 證人張怡文於前述被上訴人自訴上訴人誹謗之刑事案件中，
    雖有結證稱：「…所有文章的內容都是根據這些來的，上段
    描述是我根據問答內容精華節選出來。」等語(本院2卷第83
    頁 )；惟查上訴人所提出前揭「乙○○小姐回覆時報週刊張
    怡文小姐 (確認版)」不僅無上訴人為：「李竟然會私下在
    第一銀行開戶辦了14本支票，向外界借了上億款項…」、「
    申請支票時冒用她的簽名…」之指摘或傳述之文義，已如前
    述，且證人張怡文於「乙○○小姐回覆時報週刊張怡文小姐
    ( 確認版)」中，問：「妳 (指上訴人)曾公開登報指李淳容
    私刻印章，妳是否會要求等到印章全部依法核對完成，才會
    處理債權糾紛？」一題，回覆：「所有事情都已進入司法程
    序，我們實不應討論。公司目前已經依法清算，如果…」，
    有「乙○○小姐回覆時報週刊張怡文小姐 (確認版)」在卷
    (本院2卷第101頁)足稽；證人張怡文結證稱：「…上段描述
    是我根據問答內容精華節選出來。」等語，所指為何？不得
    而知。
(三)綜合上述，被上訴人主張上訴人有為：「李竟然會私下在第
    一銀行開戶辦了14本支票，向外界借了上億款項…」、「申
    請支票時冒用她的簽名…」之指摘或傳述之事實，顯未盡其
    應負立證之責，其自訴上訴人涉嫌誹謗，亦經原法院為上訴
    人無罪之諭知，有原法院93年度自字第 250號刑事判決在卷
    (本院 2卷第72頁至第77頁)足稽；其請求上訴人應負賠償責
    任，並回復其名譽之處分，尚乏依據，不應准許。
五、從而，被上訴人依民法第184條第1項前段、第195條第1項之
    規定，請求上訴人應賠償其損害，並回復其名譽之處分，原
    法院為其勝訴判決，容有未恰；上訴意旨，指摘原法院之判
    決不當，求予廢棄，為有理由，應由本院予以廢棄，更為判
    決如主文第二項所示。
六、本件事證已臻明確，兩造其他攻擊、防禦方法，及提出未援
    用之證據，經斟酌後認不影響判決基礎，無逐一論述必要，
    併此敘明。
據上論結，本件上訴為有理由，爰判決如主文。
中    華    民    國    95    年     8    月    29    日
                    民事第五庭
                        審判長法  官  林丁寶
                              法  官  高鳳仙
                              法  官  陳博享
正本係照原本作成。
如不服本判決，應於收受送達後20日內向本院提出上訴書狀，其
未表明上訴理由者，應於提出上訴後20日內向本院補提理由書狀
（均須按他造當事人之人數附繕本）上訴時應提出委任律師或具
有律師資格之人之委任狀；委任有律師資格者，另應附具律師資
格證書及釋明委任人與受任人有民事訴訟法第466條之1第1項但
書或第2項（詳附註）所定關係之釋明文書影本。
中    華    民    國    95    年    8     月    30    日
                              書記官  鄭靜如
附註：
民事訴訟法第466條之1（第1項、第2項）：
對於第二審判決上訴，上訴人應委任律師為訴訟代理人。但上訴
人或其他法定代理人具有律師資格者，不在此限。
上訴人之配偶、三親等內之血親、二親等內之姻親，或上訴人為
法人、中央或地方機關時，其所屬專任人員具有律師資格並經法
院認為適當者，亦得為第三審訴訟代理人。


司法院資訊處製作；財團法人民間司法改革基金會備份。
